臺灣高雄地方法院民事裁定
108年度消債更字第48號
聲  請  人  蔡秀華  
0000000000000000

0000000000000000

代  理  人  陳雅貞律師
上列當事人因消費者債務清理事件聲請更生，本院裁定如下：
    主  文
聲請人蔡秀華自民國一百零八年七月十六日下午四時起開始更生
程序。
命司法事務官進行本件更生程序。
    理  由
一、本件聲請意旨略以：伊無力清償債務，曾向本院聲請前置調
    解，因無還款能力而於民國108年1月29日調解不成立，因聲
    請人有不能清償債務或有不能清償之虞，復未經法院裁定開
    始清算程序或宣告破產，爰依法聲請准予裁定更生等語。
二、按債務人不能清償債務或有不能清償之虞者，得依本條例所
    定更生或清算程序，清理其債務。債務人無擔保或無優先權
    之債務總額未逾新臺幣（下同）1,200萬元者，於法院裁定
    開始清算程序或宣告破產前，得向法院聲請更生。法院開始
    更生程序之裁定，應載明其年、月、日、時，並即時發生效
    力。法院裁定開始更生或清算程序後，得命司法事務官進行
    更生或清算程序，必要時得選任律師、會計師或其他適當之
    自然人或法人一人為監督人或管理人。消費者債務清理條例
    第3條、第42條第1項、第45條第1項及第16條第1項分別定有
    明文。
三、經查：
  ㈠聲請人所主張上開事實，業據其提出財產及收入狀況說明書
    （108年度司消債調字第12號卷，下稱調卷，第4至6頁）、
    債權人清冊（調卷第7頁）、戶口名簿（調卷第10頁）、財
    團法人金融聯合徵信中心前置協商專用債權人清冊（調卷第
    12至13頁）、財政部高雄國稅局105年及106年度綜合所得稅
    各類所得資料清單及總歸戶財產查詢清單（調卷第14至17頁
    ）、勞工保險被保險人投保資料表（調卷第26至27頁）、信
    用報告（本案卷第19頁）、存摺（本案卷第23至31頁）、商
    業保險投保資料查詢結果表（本案卷第43頁）等在卷可參。
  ㈡次查，聲請人於106年及107年度申報所得分別為481,200元、
    355,083元（均為順昌油漆工程行薪資所得），名下無財產
    ，勞工保險投保單位為順昌油漆工程行，另有富邦人壽保單
    扣除質借本利和後之解約金33,363元。又聲請人患有憂鬱症
    ，領有身心障礙證明（障礙等級為中度），於順昌油漆工程
    行擔任大夜班臨時工，自陳月薪約為25,000元（提出次女楊
    ○○之郵政存簿儲金簿交易明細表為證），每月領取社會局生
    活補助4,872元等情，此有上開綜合所得稅各類所得資料清
    單、財產歸屬清單、勞工保險被保險人投保資料表、富邦人
    壽保險股份有限公司陳報狀、中華民國身心障礙證明、診斷
    證明書、高雄市政府社會局函及本院依職權調閱107年度稅
    務電子閘門財產所得調件明細表在卷可參（調卷第14至17頁
    、第26頁、第32頁、本案卷第13至15頁、第55頁、第67頁）
    ，而本院就聲請人之薪資資料函詢順昌油漆工程行未獲回覆
    ，則在查無聲請人有其他收入來源之情形下，佐以其勞工保
    險投保薪資為40,100元，107年平均每月薪資所得為29,590
    元（計算式：355,083÷12＝29,590，本件均係採四捨五入計
    算），是本院認以29,590元加計社會局補助4,872元，合計3
    4,462元作為核算其現在償債能力之基礎，堪認妥適。
  ㈢關於聲請人個人日常必要支出部分，聲請人於調解程序陳稱
    以繼父名義向政府承租房屋，其與母親、繼父及子女共同居
    住，每月支出3,000元。按債務人必要生活費用，以最近一
    年衛生福利部或直轄市政府所公告當地區每人每月最低生活
    費一點二倍定之，本條例第64條之2第1項定有明文。本院參
    酌衛福部社會司所公告108年度高雄市最低生活費標準為13,
    099元，則聲請人每月生活所必需除有特殊情形並有證據證
    明者外，自宜以此數額之1.2倍即15,719元為度，始得認係
    必要支出。又上開最低生活費用之標準，係照當地最近1年
    平均每人消費支出60％，依其基準之家庭收支調查報告調查
    表格式所示有關經常性支出之調查項目，其原即包括利息支
    出、食品、衣著、房租及水費、電費、醫療保健、交通、娛
    樂、教育等基本生活需求。本院認在聲請人未能立證證明其
    有其他特殊需求之情形下，其個人必要生活費用即應以此為
    限度。
  ㈣至扶養部分，聲請人主張須扶養2名子女，每月扶養費各4,00
    0元、6,000元。經查，聲請人與配偶楊○○育有之長女楊○○係
    86年生，106年及107年度申報所得均為0元，名下有2012年
    出廠之中華汽車1部，勞工保險於107年7月9日退保，次女楊
    ○○係88年生，106年及107年度申報所得均為0元，名下無財
    產，勞工保險於108年1月22日退保，每月領取社會局生活補
    助3,628元等情，此有戶口名簿、所得資料及財產查詢清單
    、存摺、學生證、高雄市政府社會局函等在卷可憑（見調卷
    第10頁、第18至25頁、本案卷第15頁、第21至22頁、第40至
    41頁、第49至53頁、第56頁、第69至70頁）；又聲請人於調
    解程序陳稱長女護專畢業，正在考護理師證照，這段時間須
    負擔其支出，而次女預計今年畢業，領有殘障手冊等語，本
    院審酌其長女雖已成年，然準備考試而未就業，未必即喪失
    其受扶養之權利，而次女於本裁定日尚未滿20歲，106年及1
    07年度亦無申報所得，是認長女及次女目前均有受扶養必要
    ，扶養費用部分，參照民法第1118條、第1119條規定，其負
    扶養義務之程度，亦應考量其目前身負債務之窘境，所負擔
    之扶養義務能力，自非與一般人難謂為相當，並依消費者債
    務清理條例第64條之2第1項及第2項規定，債務人必要生活
    費用，以最近一年衛生福利部或直轄市政府所公告當地區每
    人每月最低生活費一點二倍定之；受扶養者之必要生活費用
    ，準用第1項規定計算基準數額，並依債務人依法應負擔扶
    養義務之比例認定之，而108年度高雄市每人每月生活所必
    需即為最低生活費標準13,099元之1.2倍即15,719元，則除
    有特殊情形並有證據證明者外，聲請人所應負擔子女每月之
    扶養費自宜以此為度，始得認係必要支出，是在無其他更為
    詳實之資料可供佐證之情形下，本院認即應以108年度高雄
    市每人每月之生活所必需15,719元，扣除次女領取之社會局
    補助，由聲請人與配偶共同分擔後，聲請人負擔2名子女每
    月之扶養費即應以13,905元【計算式：（15,719×2－3,628）
    ÷2＝13,905】為度，而聲請人主張每月支出子女扶養費共10,
    000元，低於本院計算之基準，係屬合理，惟日後如查得子
    女已有就業事實，應調整其扶養費之認定，併此敘明。
四、綜上所述，以聲請人現每月收入34,462元為其償債能力基準
    ，扣除個人必要生活費15,719元及子女扶養費10,000元後，
    餘8,743元，而聲請人目前負債總額為715,320元（參調卷第
    60頁，共3家金融機構債權合計527,375元，及調卷第48頁摩
    根聯邦資產公司187,945元），扣除富邦人壽保險解約金33,
    363元，以聲請人每月所餘按月攤還結果，如不計利息，需
    至少6年【計算式：（715,320－33,363）÷8,743÷12＝6.5】始
    能清償完畢，已逾本條例第53條第2項第3款所定6年清償期
    ，如加計利息負擔，其還款年限顯然更長，堪認聲請人確有
    不能清償債務或有不能清償之虞之情事。此外，聲請人無擔
    保或無優先權之債務總額未逾1,200萬元，且無本條例第6條
    第3項、第8條或第46條各款所定駁回更生聲請之事由存在，
    則聲請人聲請更生為有理由，應予准許，爰命司法事務官進
    行本件更生程序。
五、依本條例第11條第1項、第45條第1項，裁定如主文。
中　　華　　民　　國　　108 　年　　7 　　月　　16　　日
                  民事庭　法　官　沈建興
以上正本係照原本作成。
本裁定不得抗告。
中　　華　　民　　國　　108 　年　　7 　　月　　16　　日
                          書記官  胡美儀